【裁判字號】    98,交聲,1521
【裁判日期】    980810
【裁判案由】    交管條例聲異
【裁判全文】
臺灣板橋地方法院交通事件裁定        98年度交聲字第1521號
原處分機關  交通部公路總局臺北區監理所
異  議  人
即受處分人  甲○○
上列異議人因違反道路交通管理處罰條例案件，對於交通部公路
總局臺北區監理所於民國98年5 月15日以北監自裁字裁40-C0000
0000號所為之裁決處分，聲明異議，本院裁定如下：
    主  文
原處分撤銷。
甲○○不罰。
    理  由
一、原處分意旨略以：異議人即受處分人甲○○於民國98年3 月
    15日上午10時42分許，因將其所有之車號1970-VL 號自用小
    客車停放在禁止臨時停車（紅線）之臺北縣板橋市○○路
    229 號前，經警掣單舉發，原處分機關乃依道路交通管理處
    罰條例第56條第1 項第1 款之規定，裁處罰鍰新臺幣900 元
    。
二、異議意旨略以：臺北縣板橋市○○路229 號前路段雖有標示
    紅色邊線，但異議人在臺北縣板橋市○○路居住多年，該路
    段自富貴名門大樓完工後，四維路227 號及229 號前即為一
    般白色邊線，約於96年始有不知名人士改劃為紅線，而該處
    所繪製之紅線外觀為不平整之一般紅色油漆塗畫，與正常路
    邊的燒拌漆面明顯不同，異議人判定為私人繪製之紅線，經
    異議人去電板橋市公所及臺北縣政府交通局，得知四維路紅
    線路段應該於247 號之後才有，229 號並不在規劃範圍，為
    此提出聲明異議，請求鈞院撤銷原處分等語。
三、按汽車駕駛人停車時，有在禁止臨時停車處所停車之情形者
    ，處新臺幣600 元以上1200元以下罰鍰；紅實線設於路側，
    用以禁止臨時停車；道路交通管理處罰條例第56條第1 項第
    1 款、道路交通標誌標線號誌設置規則第149 條第1 項第5
    款固定有明文，惟上開具有禁制作用之交通標線，乃指權責
    機關依道路交通標誌標線號誌設置規則設置之交通標線，至
    於一般民眾擅自於路面繪製之標線，既非權責機關所設置，
    自無規範一般用路人之效力。
四、經查：
  (一)異議人於98年3 月15日上午10時42分許，確有將其所有之車
    號1970-VL 號自用小客車停放在臺北縣板橋市○○路229 號
    前一節，有採證照片3 張及臺北縣政府警察局北縣警交大字
    第C00000000 號舉發違反道路交通管理事件通知單1 紙在卷
    可稽，且為異議人於異議狀中所不爭執，自堪認定。
  (二)又觀諸卷附之採證照片雖清楚可見臺北縣板橋市○○路229
    號前路段確繪製有紅線，有採證照片2 張在卷可稽，惟經本
    院函詢臺北縣政府交通局有關該路段有權繪製紅線之機關及
    該等紅線是否為其所繪製等節，據臺北縣政府交通局函覆稱
    ：有關繪設禁止臨時停車（紅）線之權責機關一節，依據道
    路交通標誌標線號誌設置規則第4 條第1 項規定：「標誌、
    標線、號誌之設置、養護及號誌之運轉，由主管機關依其管
    轄辦理之。」，其主管機關依該規則第5 條規定：「本規則
    所稱主管機關，指公路主管機關、市區道路主管機關及警察
    機關。」，故實務上係由本局或本局授權板橋市公所繪設，
    且道路施工單位於施工後亦有權責將原標線復舊。有關98年
    3 月15日於板橋市○○路229 號前禁止臨時停車（紅）線之
    繪設單位一節，經查本局於96年4 月19日之會勘結論並未於
    該處繪設禁止臨時停車（紅）線，由該次會勘至今本局與板
    橋市公所亦未於該處設置紅線，故該處紅線應非本局與本局
    授權繪設；本局曾於96年4 月19日辦理會勘，依據會勘結論
    顯示四維路243 至245 號前繪有禁止臨時停車（紅）線等語
    ，有臺北縣政府交通局98年7 月31日北交工字第0980606289
    號、98年7 月1 日北交工字第0980514247號函各1 份在卷可
    稽，另臺北縣板橋市公所亦函覆本院稱：有關四維路229 號
    之紅線非本所繪設，且標線繪設為臺北縣政府交通局之權責
    等語，有臺北縣板橋市公所98年6 月29日北縣板工字第0980
    044216號函1 份在卷可佐，足見不論係臺北縣政府交通局或
    臺北縣政府交通局授權之板橋市公所均未曾在臺北縣板橋市
    ○○路229 號前繪製紅線。
  (三)至臺北縣政府水利局函覆稱：經查位於板橋市○○路229 號
    之污水下水道工程，已於98年5 月15日完成該路段污水支管
    埋設，並辦理路面銑刨加舖且恢復原路面於該處劃紅線，貴
    院詢問98年3 月15日時，該路段是否有劃紅線，經本局承商
    確定銑刨加舖施工前該路段已有紅線存在，有臺北縣政府水
    利局98年7 月14日北水污工字第0980567397號函及施工照片
    2 張在卷可稽，固可認目前存在臺北縣板橋市○○路229 號
    前之紅線乃臺北縣政府水利局於施工完成後復舊所繪製，惟
    在臺北縣政府水利局施工前存在該路段之紅線既非有權繪製
    紅線之權責機關臺北縣政府交通局或由臺北縣政府交通局授
    權之板橋市公所所繪製，已如前述，此等由非權責機關繪製
    之紅線本即不屬依道路交通標誌標線號誌設置規則設置之標
    線，自無拘束一般用路人之效力，事後縱因臺北縣政府水利
    局誤認原存在該路段之紅線係權責機關所繪製而予以復舊，
    亦無從使該等紅線成為係權責機關依道路交通標誌標線號誌
    設置規則設置之標線，此等紅線自仍無拘束一般用路人之效
    力，附此敘明。
五、綜上所述，存在臺北縣板橋市○○路229 號前之紅線既非有
    權繪製標線之權責機關臺北縣政府交通局或由臺北縣政府交
    通局授權之機關所繪製，此等非由權責機關繪製之紅線本即
    不屬依道路交通標誌標線號誌設置規則設置之標線，並無拘
    束一般用路人之效力，是異議人將其所有之車號1970-VL 號
    自用小客車停放在臺北縣板橋市○○路229 號前，自無所謂
    在禁止臨時停車處所停車之違規可言。從而，原處分機關不
    察，逕對異議人為前述裁罰，即難認為有理由，應認異議人
    之異議為有理由，自應由本院將原處分機關所為之原處分撤
    銷，改諭知異議人不罰，以昭審慎。
據上論斷，應依道路交通管理處罰條例第87條第2 項，道路交通
案件處理辦法第20條前段，裁定如主文。
中    華    民    國    98    年    8     月    10    日
                      交通法庭    法  官      曾淑娟
上列正本證明與原本無異。
如不服本裁定，應於裁定送達後5 日內，向本院提出抗告狀（應
附繕本），抗告於臺灣高等法院交通法庭。
                                  書記官      謝雪紅
中    華    民    國    98    年    8     月    10    日


司法院資訊處製作；財團法人民間司法改革基金會備份。
